【裁判字號】    90,訴,566
【裁判日期】    900330
【裁判案由】    偽證
【裁判全文】
臺灣臺中地方法院刑事判決                            九十年度訴字第五六六號
    公  訴  人  臺灣臺中地方法院檢察署檢察官
    被      告  甲○○
右列被告因偽證案件，經檢察官提起公訴（九十年度偵字第九一二號），本院判決如
左：
    主  文
甲○○證人，於執行審判職務之公署審判時，於案情有重要關係之事項，供前具結，
而為虛偽陳述，處有期徒刑伍月。緩刑參年。
    事  實
一、甲○○（原名林金盾）前曾於民國七十六年間因賭博、詐欺案件，經臺灣高等法
    院臺中分院分別判處有期徒刑四月、有期徒刑五月，並定應執行刑有期徒刑七月
    確定，於七十七年三月十六日執行完畢，猶不知悔改，其與施賢治（業經本院以
    八十八年度訴字第二四四九號判處罪刑）係朋友關係，而施賢治另因與其妻蘇琬
    淨不睦，蘇琬淨之兄蘇哲逸曾多次勸阻其不要毆打蘇琬淨，又因所經營之上開公
    司，發生資金週轉困難情事，欲向連襟張耀麟借款未果，而心生怨恨，乃於八十
八年十月十八日或之前某日，自某不詳姓名之成年人處，取得中共製制式黑星手
    槍一支（含彈匣一個）、制式口徑七點六二厘米半自動手槍用子彈二十顆，並於
    八十八年十月十九日清晨四時許，駕駛其所有而以蘇琬淨名義登記改懸掛車牌號
    碼號Ｈ三－二六三九號自小客車（原車牌號碼為ＮＧ–五七一六號），與江浩（
    另經本院以八十九年度訴字第二六三一號判處有期徒刑二年十月，併科罰金新台
    幣九萬元）共同基於恐嚇之概括犯意，於同日清晨四時許，先至蘇哲逸位於臺中
    縣潭子鄉○○村○○路○段四四七號所開設之「潭秀書局」，由施賢治交付上開
    中共製黑星手槍及子彈予江浩，再由江浩手持該把手槍，由自小客車內前方乘客
    座位處，對潭秀書局射擊二發子彈示警，繼至張耀麟位於臺中縣潭子鄉○○○村
    ○○○街七十一號所營之「永通航空貨運股份有限公司」（下稱永通公司）前，
    再由江浩以同一方式，持該把手槍對永通公司射擊二發子彈後離去，致蘇哲逸、
    張耀麟於發現房屋遭槍擊後均心生畏懼，且於現場拾得彈殼、彈頭各二顆；江浩
    於持槍射擊完畢後，即將槍枝及子彈交還施賢治並返家休息，同日（十九日）十
    三時許，施賢治與林耀星至臺中市○○區○○里○鄰○○路○段二八○號二十一
    樓之五童素梅住處，商談債務處理問題，商談間，趙寶釵與公司員工呂如萍亦攜
    帶電腦設備前來作業，趙寶釵另有事乃先行離去，同日十四時許，趙寶釵駕駛Ｍ
    Ｗ–二五三○號自小客車，行經臺中市○○路○段民俗公園旁，為臺中市警察局
    刑警隊偵查員廖述元、林澤權、陳來宏三人著便服攔車盤查，廖述元等人雖表明
    是警察身份，惟趙寶釵因有積欠地下錢莊債務，誤認廖述元、林澤權、陳來宏三
    人為地下錢莊之人，不敢下車，僅搖下車窗約十公分，並以行動電話連絡施賢治
    前來，廖述元見趙寶釵撥打電話連絡他人，即伸手入窗進行阻止，趙寶釵更加驚
    恐，乃將車窗搖上，致廖述元受有右上臂內側面挫傷瘀血十九乘五公分、雙側前
    臂、左上臂多處挫擦傷，施賢治於童素梅處接獲趙寶釵電話，即與林耀星一同下
    樓處理，施賢治並於電梯內，取交上開黑星手槍一把（含彈匣一個，內裝子彈七
    顆）交給林耀星持有，施賢治、林耀星二人趕抵現場，林耀星即持槍指向在場員
    警，施賢治則嚇問「你們是那一掛（主）的？」（台語發音），林澤權等人隨即
    表明警察身分，陳來宏並掏槍嚇阻林耀星，且將施賢治制伏在地，林澤權隨即上
    前搶奪林耀星所持手槍，林耀星竟拒不繳出手槍，反基於妨害公務之故意，與林
    澤權發生爭鬥，並於林澤權側身握住前開手槍槍管時，一時緊張誤扣扳機，而向
    地上及空中分別射擊二發，致林澤權受有右踝挫傷、扭傷、左中指挫擦傷、左無
    名指指甲部份剝離出血等傷害，廖述元此時已自車窗玻璃掙脫，遂持槍射擊林耀
    星腿部，始將林耀星制伏，該案件嗣經臺灣臺中地方法院檢察署檢察官偵查提起
    公訴（本院八十八年度訴字第二四四九號判決），而甲○○明知未曾見過江浩持
    有槍枝，為使施賢治受有利之判決，於上開案件八十九年十一月二十九日下午二
    時五十七分許，在本院第四法庭審理時，以證人之身分應訊，經承審法官當庭諭
    知證人具結之義務及偽證之處罰後具結作證（甲○○並非不得令其具結之人），
    本應據實陳述，不得匿、飾、增、減，竟基於偽證之犯意，就法官所訊問與案情
    有重要關係之事項，於供前具結後，為虛偽陳述：「．．．後來我自己一人到會
    議室去坐一下，有看到『小胖』（即該案被告江浩）拿槍，會議室還有兩、三人
    ，小林（該案被告林耀星）不在裡面，當時施賢治在他自己辦公室，之後五、六
    點時我要走了，施賢治送我到電梯口，他沒和我下樓，我有告訴施賢治說我看到
    小胖有拿槍，施賢治絕對不會拿槍，我從未看他拿過槍，之後就沒再去施賢治公
    司」等語，而隱匿施賢治確持有槍枝、子彈之事實。
二、案經本院函送臺中地方法院檢察署檢察官偵查起訴。
    理  由
一、訊據被告甲○○固坦承於本院八十八年度訴字第二四四九號違反槍砲彈藥刀械管
    制條例案件審判期日為上開之證詞，惟矢口否認有何偽證犯行，辯稱：這些話不
    是施賢治叫我說的，我是就所知道的據實陳述云云。經查：
  (一)本院八十八年度訴字第二四四九號違反槍砲彈藥刀械管制條例案件審理時，被告
    甲○○於八十九年十一月二十九日到庭結證稱：「．．．．後來我自己一人到會
    議室去坐一下，有看到『小胖』（即該案被告江浩）拿槍，會議室還有兩、三人
    ，小林（該案被告林耀星）不在裡面，當時施賢治在他自己辦公室，之後五、六
    點時我要走了，施賢治送我到電梯口，他沒和我下樓，我有告訴施賢治說我看到
    小胖有拿槍，施賢治絕對不會拿槍，我從未看他拿過槍，之後就沒再去施賢治公
    司」等語，此有上開證詞筆錄及證人結文影本各一份附卷可稽（見偵查卷第七頁
    、第十八頁），並經本院調閱八十八年度訴字第二四四九號刑事卷宗查明屬實。
  (二)又被告於上開案件出庭作證前，曾於八十九年十一月二十一日至臺灣臺中看守所
    與施賢治面會，雙方並互套供詞如下：「內（指施賢治）：這裏的講話有錄音，
    二十九日開庭你要實話實說，你說常到我公司坐，有看到小林和胖子他們常在說
    槍枝的事情，你說我們相處很久了，我不可能持有那種東西，你也告訴法官我們
    是在南投土地買賣才認識的」、「外（指甲○○）：這裏有錄音你也不必說那麼
    多」、「內：對啦，你說常聽到他們談槍枝的事，這個東西他們都帶在身邊」、
    「外：我說我常聽他們說，但未曾看過這樣」，而甲○○復於同年十一月二十七
    日前往臺灣臺中看守所與施賢治面會，雙方並對話如下：「內：你有收到傳票嗎
    ？」、「外：有的」、「內：你就依照我們說的這樣說就好」、「外：這個我自
    己會處理的」、「內：你就說你對我非常了解」、「內：你說八、九月之間常聽
    他們說，也常拿出來給人看」、「外：我和大胖子對質後，看你是否可以交保」
    ，此有臺灣臺中看守所收容人一般接見、電話接見錄音帶複聽紀錄簿影本附卷可
    憑（見偵查卷第二十一頁、第二十三頁），參以被告若僅係單純依其所知於法庭
    上據實陳述，無須於法院傳訊開庭前，二次前往與施賢治見面，且二次見面之時
    間又相隔甚近，準此，被告自始未曾於施賢治之公司會議室見過江浩（即小胖）
    持有槍枝情事至明，被告所辯，顯係卸責之詞，洵無足採。
  (三)再按，刑法上之偽證罪，為形式犯，不以結果之發生為要件，證人於供前或供後
    具結而就案情有重要關係事項，故為虛偽陳述，其犯罪即成立，而該罪所謂於案
    情有重要關係之事項，則指該事項之有無，足以影響於裁判之結果者而言，至於
    其虛偽陳述，法院已否採為裁判或檢察官據為處分之基礎，或有無採為基礎之可
    能，皆於偽證罪之成立無影響（最高法院七十一年度臺上字第八一二七號、八十
    四年度臺上字第三九四九號判例參照）。查上開違反槍砲彈藥刀械管制條例案件
    被告甲○○於該案審理中之上開證詞既非實在，若承審法官因此採信，則施賢治
    被起訴之違反槍砲彈藥刀械管制條例案件即可能因該證言，而認扣案之槍枝、子
    彈非施賢治持有而交付予江浩、林耀星，致施賢治將獲判無罪，是被告甲○○上
    開證詞，於上開違反槍砲彈藥刀械管制條例案件中，自屬與案情有重要關係之事
    項，被告明知其證詞內容不實，竟於上開案件審理中，供前具結後，為前揭之證
    言，雖最終未經承審法官所採信，然揆諸上開說明，於本件偽證罪之成立不生影
    響。本件事證明確，被告犯行洵堪認定。
二、核被告所為，係犯刑法第一百六十八條之偽證罪。爰審酌被告犯罪之動機、目的
    僅圖掩飾友人，其手段雖屬平和，然已對國家司法審判之調查產生重大危害，及
    犯後態度等一切情狀，量處如主文所示之刑，以資懲儆。查被告前曾因賭博、詐
    欺案件，經臺灣高等法院臺中分院分別判處有期徒刑四月、有期徒刑五月，並定
    應執行刑有期徒刑七月確定，於七十七年三月十六日執行完畢，五年內未曾受有
    期徒刑以上刑之宣告，此有臺灣臺中地方法院檢察署刑案資料查註紀錄表在卷可
    按，因一時失慮，致觸犯本案犯行，經此教訓應知警惕，而無再犯之虞，本院綜
    核各情，認前開對其刑之宣告，以暫不執行為適當，爰併宣告緩刑三年，以啟自
    新。
據上論斷，應依刑事訴訟法第二百九十九條第一項前段，刑法第一百六十八條、第七
十四條第二款，判決如主文。
本案經檢察官張德寬到庭執行職務
中      華      民      國        九十      年      三    月    三十    日
                                    臺灣臺中地方法院刑事第四庭
                                        法  官  卓  進  仕
右正本證明與原本無異。
如不服本判決，應於判決送達後十日內向本院提出上訴狀，上訴於臺灣高等法院臺中
分院（須附繕本）。
                                        書記官
中      華      民      國        九十      年      三    月    三十    日
附錄本判決論罪科刑之法條：
刑法第一百六十八條
於執行審判職務之公署審判時，或於檢察官偵查時，證人、鑑定人、通譯於案情有重
要關係之事項，供前或供後具結，而為虛偽陳述者，處七年以下有期徒刑。


司法院資訊處製作；財團法人民間司法改革基金會備份。
